臺北高等行政法院判決　　　　　　　　　　　　　　　九十三年度簡字第一三○號
　　原　　　告　萊特電腦有限公司
　　代　表　人　甲○○
　　被　　　告　財政部臺灣省北區國稅局
　　代　表　人　林吉昌（局長）
　　訴訟代理人　乙○○
右當事人間因營利事業所得稅事件，原告不服財政部中華民國九十一年十月十一日台
財訴字第○九一○○二六○八八號訴願決定，提起行政訴訟，本院判決如左：
　　主  文
原告之訴駁回。
訴訟費用由原告負擔。
　　事  實
一、事實概要：原告民國八十七年度營利事業所得稅結算申報，自行申報課稅所得額
    虧損新台幣（下同）一、二一三、八六六元，被告初查核定全年所得額應為虧損
    二四○、三二二元，雖無應補徵稅額，惟其虛報營業成本八一四、七五七元，乃
    依所得稅法第一百十條第三項規定，按當年度適用之營利事業所得稅稅率計算之
    金額一九三、六八九元處一倍之罰鍰一九三、六○○元。原告不服，申請復查未
    獲變更，提起訴願亦遭駁回，遂提起行政訴訟。
二、兩造聲明：
　(一)原告聲明：訴願決定及原處分均撤銷。
　(二)被告聲明：駁回原告之訴。
三、兩造之陳述：
　(一)原告主張之理由：
    1.原告於八十七年度營利事業所得稅申報，因填寫申報書計算錯誤，致成本少申
      報一、二二六、二二一元，故淨利應增加一、二二六、二二一元，再加上被告
      「申報查定所得額」負一、○五五、○七九元，應產生淨利一七一、一四二元
      ，並不符合所得稅法第一百十條第三項之規定。
    2.依據八十七年度營業成本明細表中「本期進貨（淨額）」為一七、二五二、八
      ○一元，惟自原告八十七年「營業人銷售額與稅額申報書」統計表中可知原告
      八十七年度全部進貨加上費用合計為一六、一一○、○四三元，扣除費用科目
      金額後，進貨金額應為一六、○二六、五八○元，是以應將本期進貨淨額一七
      、二五二、八○一元調整成一六、○二六、五八○元，淨利金額應為一、二二
      六、二二一元，將被告「申報查定所得額」＋淨利應調整金額 =全部課稅所得
      ，實際課稅所得額應為一七一、一四二元。
    3.被告所屬承辦人員陳雅渝曾與原告協商同意僅處罰五○、○○○元，原告並出
      具切結書，被告不應事後反悔。
　(二)被告主張之理由：
    1.原告八十七年度確實申報本期進貨淨額為一七、二五二、八○一元，此有該年
      度之營業成本明細表可證，惟其當年度商品進貨應為一七、四○九、三二一元
      、維修材料成本為八八、九四三元、進貨退出及折讓為一、○六○、二二○元
      ，是進貨淨額應為一六、四三八、○四四元（商品進貨17,409,321元＋維修材
      料成本88,943元-進貨退出及折讓1,060,220元=進貨淨額16,438,044），此亦
      有進貨帳、總帳─進貨退出及進貨憑證附卷可稽。查進貨淨額既為一六、四三
      八、○四四元，原告卻申報為一七、二五二、八○一元，是虛報營業成本─進
      貨費用八一四、七五七元（17,252,801-16,438,044=814,757），致漏報或短
      報所得額，此有進貨帳等帳冊為證，違章事證明確；又因當年度申報查定所得
      額為虧損一、○五五、○七九元，加計短漏之所得額八一四、七五七元後，核
      定所得額為虧損二四○、三二二元，仍無應納稅額，是有所得稅法第一百十條
      第三項規定之適用，被告據以移罰，並裁處罰鍰一九三、六○○元，尚無不合
      。
    2.依營業稅法施行細則第二十九條規定：進項稅額憑證，營業人未於當期申報者
      ，得延至次期申報扣抵。次期仍未申報者，應於申報扣抵當期敘明理由。查進
      貨憑證之取得，有時間之落差，是原告所提示其每二個月向稅捐處申報之「營
      業人銷售額與稅額申報書」，含跨期申報之金額，故仍應以實際帳載記錄及相
      關進貨憑證等作為依據，以符實際。原告稱以「營業人銷售額與稅額申報書」
      作為進貨總量推算之依據，推算進貨額為一六、○二六、五八○元，惟進貨淨
      額既為一六、○二六、五八○元，卻申報本期進貨淨額為一七、二五二、八○
      一元，豈非虛報營業成本較原查更多，對原告更為不利？是原告主張該年度因
      成本少申報一、二二六、二二一元，故淨利應增加一、二二六、二二一元，如
      再加上被告「申報查定所得額」虧損一、○五五、○七九元，實際課稅所得額
      應為一七一、一四二元，課稅所得額為淨利而非虧損，無所得稅法第一百十條
      第三項之適用等語，實不足採信。
    3.原告主張被告所屬羅東稽徵所於原查時，曾與其協商處以罰鍰五○、○○○元
      ，並由其出具切結書等情，經向被告所屬羅東稽徵所查證，該所表示並無上開
      情事，此有該所九十三年一月二十八日北區國稅羅東四字第○九三一○○一二
      九五號函附卷可稽。又被告有關違章漏稅案件之審理、裁罰及稅務案件之協談
      ，均訂有「各級稽徵機關處理違章漏稅及檢舉案件作業要點」及「本局處理稅
      務案件協談作業要點」以資遵循。查違章漏稅案件，固由原查單位審理，惟審
      理後須連同違章事證送被告審議小組審議及裁罰，並撰寫處分書，而本件因違
      章事證明確，依上開「本局處理稅務案件協談作業要點」規定，尚無協談之必
      要，且原告亦未能提示協談紀錄或切結書等相關事證，空口無憑，不足採信。
　　理  由
一、按「納稅義務人應於每年二月二十日起至三月底止，填具結算申報書，向該管稽
    徵機關，申報其上一年度內構成綜合所得總額或營利事業收入總額之項目及數額
    ，以及有關減免、扣除之事實，並應依其全年應納稅額減除暫繳稅額、尚未抵繳
    之扣繳稅額及可扣抵稅額，計算其應納之結算稅額，於申報前自行繳納。．．．
    」「納稅義務人已依本法規定辦理結算申報，但對依本法規定應申報課稅之所得
    額有漏報或短報情事者，處以所漏稅額兩倍以下之罰鍰。」「營利事業因受獎勵
    免稅或營業虧損，致加計短漏之所得額後仍無應納稅額者，應就短漏之所得額依
    當年度適用之營利事業所得稅稅率計算之金額，分別依前兩項之規定倍數處罰。
    」為行為時所得稅法第七十一條、第一百十條第一項及第三項所明定。
二、原告八十七年度進貨淨額為一六、四三八、○四四元，惟其營利事業所得稅結算
    申報進貨淨額為一七、二五二、八○一元之事實，有營業成本明細表、進貨帳、
    總帳─進貨退出及進貨憑證等在原處分卷可稽，且為原告所不爭執，應堪認為真
    實。是被告以原告虛報營業成本─進貨費用八一四、七五七元，漏報或短報所得
    額，然其當年度申報查定所得額為虧損一、○五五、○七九元，加計短漏之所得
    額八一四、七五七元後，核定所得額為虧損二四○、三二二元，仍無應納稅額，
    按當年度適用之營利事業所得稅稅率計算之金額裁處一倍之罰鍰一九三、六○○
    元，訴願決定予以維持，並無不合。
三、原告雖主張以「營業人銷售額與稅額申報書」作為進貨總量推算之依據，推算進
    貨額為一六、○二六、五八○元，應將本期進貨淨額一七、二五二、八○一元調
    整成一六、○二六、五八○元，淨利金額應為一、二二六、二二一元，加上被告
    申報查定所得額虧損一、○五五、○七九元，實際課稅所得額應為一七一、一四
    二元，課稅所得額為淨利而非虧損，無所得稅法第一百十條第三項之適用；且被
    告所屬承辦人員曾與原告協商同意僅處罰五○、○○○元，原告已出具切結書，
    被告不應事後反悔云云。惟查營業人係以每二月為一期，於次期開始十五日內，
    檢附退抵稅款及其他有關文件，向主管稽徵機關申報銷售額，其進項稅額憑證，
    未於當期申報者，得延至次期申報扣抵。故營業人銷售額與稅額申報書有含跨期
    申報金額之情形，自應以實際帳載記錄及相關進貨憑證等為據，被告依相關帳證
    查得原告本年度進貨淨額為一六、四三八、○四四元，並無不合。又被告否認有
    與原告達成任何協商，亦無所稱之切結書。原告提出所謂與被告承辦人員談話錄
    音縱然屬實，依該錄音內容顯示，所謂之被告承辦人員亦明確表示查到原告虛報
    成本八十餘萬元，必須按規定處罰，並未同意僅處罰五○、○○○元，原告未能
    舉證以實其說，空言主張，自無可採。從而原處分及訴願決定均無違誤，原告仍
    執前詞聲請撤銷，為無理由，爰不經言詞辯論予以駁回（本件適用簡易訴訟程序
    ）。
四、據上論結，本件原告之訴為無理由，依行政訴訟法第二百三十三條第一項、第九
    十八條第三項前段，判決如主文。
中　　　華　　　民　　　國　　九十三　　年　　　五　　　月　　 三   　　日
                 臺 北 高 等 行 政 法 院   第 三 庭
                                   法  官   楊莉莉
右為正本係照原本作成。
本件以訴訟事件所涉及之法律見解具有原則性者為限，始得於本判決送達後二十日
內向本院提出上訴狀並表明上訴理由，如已於本判決宣示後送達前提起上訴者，應
於判決送達後二十日內補具上訴理由（均按他造人數附繕本），且經最高行政法院
許可後方得上訴。
中　　　華　　　民　　　國　　九十三　　年　　　五　　　月　　 三   　　日
            　　　　　　　　　　   書記官   劉道文
